【裁判字號】    99,聲再,88
【裁判日期】    990607
【裁判案由】    聲請再審
【裁判全文】
臺灣高等法院臺中分院刑事裁定          99年度聲再字第88號
再審聲請人
即受判決人  甲○○
上列再審聲請人因強盜等案件，對於本院96年度上更(一)字第 447
號，中華民國97年03月13日第二審確定判決（原審案號：臺灣南
投地方法院95年度訴字65號，起訴案號：臺灣南投地方法院檢察
署94年偵字第2051號），聲請再審，本院裁定如下：
    主  文
再審之聲請駁回。
    理  由
一、聲請意旨如再審聲請狀所載。（如附件）
二、經查：
  (一)按不得上訴於第三審法院之案件，除依刑事訴訟法第420條
    規定外，其經第二審確定之有罪判決，如就足生影響於判決
    之重要證據漏未審酌者，亦得為受判決人之利益，聲請再審
    ，刑事訴訟法第421條定有明文。而為受判決人之利益聲請
    再審者，以該判決係實體上為有罪且已確定者為限。若係程
    序上駁回上訴之判決，與實體事項無關，不具實體確定力，
    故不得為再審之對象，最高法院著有72年台抗270號判例可
    供參照。本件再審聲請人於再審聲請狀之案號欄中，係以最
    高法院99年台上字第1643號刑事判決及本院96年上更(一)字第
    447號刑事判決併列為再審對象表示不服。惟該最高法院99
    年台上字第1643號之判決內容，係以上訴未符合法定之第三
    審上訴要件，上訴違背法律上之程式而以程序駁回上訴，是
    依前揭最高法院72年度台抗字第270號判例之意旨，此一程
    序駁回之判決，不得為聲請再審之標的，再審之程序違背規
    定，依法應予駁回再審聲請。
  (二)而再審聲請人於再審理由中，復主張本院96年上更(一)字第44
    7號刑事判決，有足以影響於判決之重要證據漏未審酌而聲
    請再審。然前揭本院確定判決，並非不得上訴第三審法院之
    案件，再審聲請人業已向第三審之最高法院提起上訴在案，
    有最高法院99年台上字第1643號刑事判決書可稽，是聲請人
    據以主張之再審標的，既非不得上訴於第三審法院之案件，
    自與刑事訴訟法第421條之聲請再審要件未合，其再審之程
    序違背規定，依法應予駁回。
  (三)第按刑事訴訟法第420條第1項第3款所謂「受有罪判決之人
    已證明其係被誣告者」，以經判決確定，或其刑事訴訟不能
    開始或續行非因證據不足者為限，方得聲請再審。本件再審
    聲請人未能提出法院之確定判決予以證明，僅提出證物一二
    三等私文書，顯與刑事訴訟法第420條第1項第3款聲請再審
    之事由不符，亦應駁回。至於同條項第420條第1項第6款所
    謂「發見確實之新證據」，則應具備「嶄新性」及「顯然性
    」二要件。所謂「嶄新性」，係指該證據於事實審法院判決
    前已經存在，為法院、當事人所不知、不及調查斟酌，至其
    後始行發見者，而所謂「顯然性」，則就該證據本身形式上
    觀察，客觀上可認為真實，毋須經過調查，即足以動搖原判
    決，使受刑人得受有利之裁判者而言，若在客觀上就其之真
    實性為如何，尚欠明瞭，非經相當之調查，不能辨其真偽，
    即與確實新證據之「確實」含義不符，自難採為聲請再審之
    理由。本件再審聲請人以證物一二三主張發見確實之新證據
    聲請再審云云，惟查證據二之協議書及證據三之受災戶住宅
    需求名冊及安置計畫，原事實審法院即已詳加審酌（如本院
    96年上更(一)字第447號刑事判決書第13頁第5行開始所示），
    自與發見確實新證據之「嶄新性」要件不符，應予駁回。至
    於證物一之借據，既係再審聲請人親自與案外人柯國安所簽
    訂之契約，是否符合「為當事人當時所不知‧‧‧其後始行
    發見」之「嶄新性」要件，已非全然無疑？況且，就證物一
    形式上加以觀察，其借據之真實性如何，仍尚待進一步之調
    查？再者，借據內所記載「在許智明那邊所開發的梅竹山莊
    土地開發案，地目變更成功後，所賺取之仲介費用壹佰柒拾
    萬元領到後，會馬上歸還‧‧‧」等記載，皆為再審聲請人
    甲○○之單方陳述，其所陳述之事項是否為真實，尚欠明瞭
    ，非經相當之調查，亦不能辨其真偽，足徵證物一與發見確
    實之新證據之「確實性」要件不符。從而，前開聲請意旨既
    未發現確實之新證據，足認聲請人有應受無罪、或輕於原判
    決所認罪名之判決者，故再審聲請人以此為由聲請再審，顯
    無理由，應予駁回。
  (四)又刑事判決確定後，若發現其認定事實與適用法律確有錯誤
    ，我國刑事訴訟法分別設有不同之特別救濟途徑，其中對於
    確定判決認定事實錯誤設有再審制度，而對於確定判決適用
    法律錯誤，則設有非常上訴之制度，兩者適用之法條、程序
    及救濟方法皆不相同，是若受判決人認為原確定判決有判決
    違背法令等問題，則應循非常上訴之途徑解決，自非聲請再
    審所得救濟。就此以觀，再審聲請人於再審理由中，主張前
    揭本院確定判決（本院96年上更(一)字第447號）有違刑事訴
    訟法第154條、第156條第3項及第163條之明文規定之判決違
    背法令等理由，皆僅涉及原確定判決得否提起非常上訴之問
    題，本非再審之範疇，聲請人據此提起再審，即屬誤會。
四、據上論斷，爰依刑事訴訟法第433條、434條第1 項，裁定如
    主文。
中    華    民    國    99    年    6     月    7     日
            刑事第五庭  審判長法  官  趙  春  碧
                              法  官  賴  恭  利
                              法  官  何  秀  燕
以上正本證明與原本無異。
如不服本裁定，應於裁定送達後五日內向本院提出抗告書狀（須
附繕本）。
                              書記官  郭  振  祥
中    華    民    國    99    年    6     月    7     日

司法院資訊處製作；財團法人民間司法改革基金會備份。
